【裁判字號】    94,中簡上,737
【裁判日期】    950127
【裁判案由】    毀棄損壞
【裁判全文】
臺灣臺中地方法院刑事判決           94年度中簡上字第737號
上  訴  人  丙○○
即  被  告
選任辯護人  武忠森律師
上列上訴人即被告因毀棄損壞案件，不服本院臺中簡易庭中華民
國九十四年十月三十一日九十四年度中簡字第二六六八號第一審
簡易判決（聲請簡易處刑案號：九十四年度偵字第八七九四號）
提起上訴，本院管轄第二審之合議庭判決如下：
    主    文
原判決撤銷。
丙○○致令他人之花崗岩地磚不堪使用，足以生損害於他人，處
拘役參拾日，如易科罰金，以參佰元折算壹日。緩刑貳年。
    犯罪事實
一、丙○○與乙○○係鄰居關係，乙○○於民國93年7月24日僱
    工在其臺中市○區○○街56-4號1樓住處前之騎樓鋪設花崗
    岩地磚，其鋪設之範圍延伸至與隔壁即臺中市○區○○街56
    -3號共用之樓梯間外面騎樓之一半，造成該樓梯間外面之騎
    樓一半高一半低之情形，當日晚上約十時許，丙○○自外回
    來欲進入其臺中市○區○○街56-3號2樓住處，於走近騎樓
    欲開門進入樓梯間時，因不知騎樓有一半已加高，不慎絆到
    高起部分而摔倒，丙○○憤而基於毀損之故意，徒手將甫施
    工完畢尚未完全定著於地面位於上述樓梯間外騎樓上最旁邊
    那行地磚之前面兩塊掀起，使之脫離原來接合之地面，掀起
    時該行尾端尚有一塊較小之地磚亦跟著脫落，致使該行三塊
    地磚均不堪使用，足以生損害於乙○○。
二、案經被害人乙○○訴請臺灣臺中地方法院檢察署檢察官聲請
    以簡易判決處刑。
    理    由
一、訊據被告丙○○，固坦承有於前揭時、地徒手掀起兩塊地磚
    ，並造成同行之第三塊地磚一起脫落之事實，惟否認有毀損
    之故意，辯稱：告訴人乙○○擅自在其與其他住戶公同共有
    之樓梯間外面之騎樓處鋪設地磚任意加高之行為，是違反市
    區道路條例第九條之規定，而當晚伊係因被絆倒後，唯恐其
    家人或利用該樓梯間進出之其他住戶發生同樣之事情，才將
    絆倒伊後自然鬆脫之地磚拿開，伊之行為符合刑法第24條第
    1項緊急避難之規定，應為不罰，又伊只是將地磚拿開，並
    沒有將之損壞，該地磚仍可使用，無喪失一般效用之情形，
    與刑法毀損罪之構成要件不相當云云。
二、經查，上揭事實業據證人即告訴人乙○○於95年1月13日在
    本院具結證述明確（參本院卷第52～56頁筆錄），並有其提
    出之案發翌日所拍攝之現場照片十五張（三張附於本院卷第
    30 頁，另十二張置於本院卷證物袋中），及被告所提出於
    事後所拍攝顯示現場目前情況之照片二十張（參偵卷第23～
    30、38～45頁）在卷可稽。又雖本院勘驗告訴人提出之該
    些照片結果，發現現場之地磚雖然有大有小有各種不同的尺
    寸，但每塊均是切割完整，沒有明顯不規則破裂之情形，可
    信被告只是將整塊地磚掀起移除而已，沒有進一步破壞致地
    磚破損之情形，惟證人即告訴人於95年1月13日在本院結證
    稱：「被移除之地磚底部已經沾滿乾凅的水泥，不可能重新
    再貼回去」、「（問：地磚經被告移除兩塊之後，妳是否有
    將同一行未被移除的地磚也自行清除？）沒有，被移除位置
    是三塊的地磚，其中有兩塊跟旁邊一樣大，另有一塊因為後
    面有圓柱所以比較小，被移除後沒有再補上地磚」、「（問
    ：現狀的面積是否比原先設計的面積縮小？）有減少，少那
    兩三塊」（參本院卷第55～56頁筆錄），足徵該行被掀除之
    地磚已因底部沾滿乾凅之水泥無法重新黏貼而喪失其全部之
    效用，若要將其底部之水泥敲掉，則有可能將地磚一起敲碎
    或造成裂痕，仍是無法使用，告訴人也因此未將該些地磚重
    新黏貼回去。刑法第24條第1項之緊急避難行為，必須具
    備緊急避難之情狀，而所謂緊急避難之情狀，係指自己或他
    人之生命、身體、自由、財產等法益，現正處於緊急危難中
    ，非立即避難，則此等現在之危險，即將成為實害，例如天
    災地變、車禍、空難、沉船、爆炸、放射物質外溢等，且避
    難行為必須剛好足以挽救法益陷於現在危險之必要而唯一之
    手段。茲告訴人在騎樓鋪設地磚，雖造成該騎樓與鄰接之騎
    樓有高低之落差，但並不具備非立即處理，該情況即將造成
    實害之情形，被告於95年1月13日在本院審理中亦供稱：「
    （問：你當時是否慢慢走？）沒有特別注意，我是一邊走一
    邊拿鑰匙，因為腳絆到地磚高起部分才跌倒」、「（問：你
    當時在拿鑰匙？）是的，準備要開門，鑰匙放在褲子口袋」
    （參本院卷第60頁筆錄），亦即其當時係因一面走一面拿鑰
    匙不小心才絆倒，只要小心看路面，應不會有絆倒之情形，
    此從告訴人所鋪設之其他地磚，至今仍然存在，並繼續與該
    樓梯間之騎樓鄰接，也未聞被告自案發迄今有再被絆倒之情
    形可知。本院再勘驗告訴人所提出之照片結果，發現遭被
    告移除之地磚隨意丟棄在未被掀除之其他地磚上，現場凌亂
    不堪，其景象看起來比地磚未遭被告移除前更危險，且現場
    也沒有任何警告標示。茲被告掀除地磚果係為了其他人之安
    全，則其理應讓現場呈現出比原來還安全之情況才是，焉有
    未將掀除之地磚做妥善處理而任意置放之理，本院因認被告
    當時應係被絆倒後，心中氣憤，而基於毀損之故意，將絆到
    他的地磚掀除以洩憤無訛。綜上，本院認被告所辯，均係卸
    責之詞，不足採信。本件事證明確，被告犯行應堪認定。
三、按刑法第354條毀損罪中所規定之毀棄係指毀滅拋棄而消滅
    物之全部效用或價值之行為，損壞係指改變物質之形體而減
    損物之一部效用或價值之行為，致令不堪用係指未變更物之
    形體，而消滅或減損物之全部或一部之效用或價值之行為。
    茲被告將告訴人所有之地磚用手掀除使離接合之地面，並未
    變更該些地磚之形體，但卻使該些地磚無法再重覆黏貼使用
    ，而使告訴人遭受損害，是以被告所為，係犯刑法第354 條
    之致令他人之物不堪使用罪。原審據以論科固非無見，惟
    被告之毀損行為造成告訴人整行地磚脫離接合之地面，該行
    地磚之數量包括二塊大的一塊小的，原判決未於犯罪事實欄
    內詳細補充載明，尚有不週，被告之毀損行為係致告訴人
    之地磚不堪使用，不是毀棄或損壞，原判決於主文欄內載為
    「毀棄損壞花崗岩地磚」，亦有未洽。被告以前揭辯詞為由
    提起上訴，雖無理由，但原判決既有可議之處，即屬無可維
    持，應由本院撤銷改判。爰審酌被告犯後立即致電告訴人之
    夫坦承其所為，此經告訴人陳述在卷（參本院卷第53頁筆錄
    ），且本件情節輕微，告訴人鋪設地磚之行為確實造成通行
    之不便，被告係因被絆倒後一時氣憤思慮欠周方為本犯行，
    其惡性非重等一切情狀，量處如主文所示之刑，並諭知易科
    罰金之折算標準。又被告未曾受有期徒刑以上刑之宣告，此
    有臺灣高等法院被告前案紀錄表在卷可按，且檢察官聲請簡
    易判決處刑書中請求對被告為緩刑之宣告，本院因認被告經
    此次審判後，當知所警惕，信無再犯之虞，所宣告之刑，以
    暫不執行為適當，併予宣告緩刑二年，以啟自新。
據上論斷，應依刑事訴訟法第455條之1第1項、第3項、第369條
第1項前段、第364條、第299條第1項前段，刑法第354條、第41
條第1項前段、第74條第1款，罰金罰鍰提高標準條例第1條前段
、第2條，判決如主文。
本案經檢察官甲○○到庭執行職務
中    華    民    國    95    年    1     月    27    日
                        臺灣臺中地方法院刑事第十三庭
                                審判長法  官  陳慧珊
                                      法  官  許月馨
                                      法  官  李秋娟
上為正本係照原本作成
不得上訴。
                                      書記官  吳慕先
中    華    民    國    95    年    1     月    27    日
附錄論罪科刑法條
刑法第三百五十四條
毀棄、損壞前二條以外之他人之物，或致令不堪用，足以生損害
於公眾或他人者，處二年以下有期徒刑、拘役或五百元以下罰金
。


司法院資訊處製作；財團法人民間司法改革基金會備份。
